---
title: "VD-PRAC04"
author: "JUAN ANTONIO VERA"
date: "`r Sys.Date()`"

output: pdf_document
---

```{r setup, include=FALSE}
knitr::opts_chunk$set(echo = FALSE)
```

```{r}

rm(list = ls())

if(!require(dplyr)) {
    install.packages("dplyr")
}


if(!require(ggplot2)) {
    install.packages("ggplot2")
}
library(ggplot2)

if(!require(fmsb)) {
    install.packages("fmsb")
}

library(fmsb)

if(!require(corrplot)) {
    install.packages("corrplot")
}

library(corrplot)


if(!require(reshape2)) {
    install.packages("reshape2")
}

library(reshape2)


if(!require(knitr)) {
    install.packages("knitr")
  }
library(knitr)

if(!require(reshape2)) {
    install.packages("reshape2")
  }

library(reshape2)


library(tidyr)


```
# 1.  Introducció


En aquest document es realitza una exploració dels resultats de
l'informe PISA durant aquests darrers anys a Catalunya.

L'objectiu serà trobar tendències sobre l'evolució dels resultats i possibles
diferències entre col·lectius

#2. Anàl·lisi Exploratri de Dades (EDA)

L'objectiu és realitzar una anàlisi exploratòria de dades (EDA) del
dataset «Avaluació de quart d'Educació Secundària Obligatòria» disponible
a https://datos.gob.es/gl/catalogo/a09002970-evaluacion-de-cuarto-de-educacion-secundaria-
obligatoria. Farem un primer estudi sobre la normalitat de les dades
que es presenten.

Per simplificar, renombrarem l'arxiu descarregat com a notes.csv


#Càrrega i organitzacó de les dades

A través de les següents ordres carreguem les dades de l'arxiu notes.csv
al data frame df, crearem algunes noves columnes categòriques
que ens permetin una millor visualització dels resultats

```{r}

## Llegim el dataset de notes

df<-read.csv("data/raw/notes.csv")
dataset<-df
```

Fem una exploració de possibles valors nuls

```{r}



n.na <- function(x){ return (sum(is.na(x)==TRUE))}
 sapply( df[,4:ncol(df)],n.na) %>% kable( caption="NAs de cada variable")


```
El dataset conté el resultat de tots els alumnes de 4 de la ESO. Trobem que hi han
moltes columnes amb NAs perque es corresponen a matèries que l'alumne no s'ha avaluat
perquè no li corresponen avaluació.

Per tot això, es consideren normal, però no es tindran en compte per extreure
informació estadística

# Resumen y visualización de la composición los datos

A continuació es mostren algunes ordres que ens ajuden a entendre la composició
de la nostra base de dades. Amb les ordres head i tails ens permeten veure les
primeres i últimes 6 files del data frame. L'ordre names observem els noms de l
es columnes de la matriu. L'ordre str llista el conjunt de variables que
es troben a la base de dades juntament amb algunes dades particulars que
destaquen el nombre i la naturalesa de les variables. Finalment, la comanda
summary vindria a ser la més útil i ens ofereix un resum de les variables tant
numèriques com no numèriques, les seves freqüències, quantitat, mitjana,
mitjana i valors màxims i mínims.
```{r}

head(df)
```

```{r}

tail(df)
```



```{r}

names(df)
```

```{r}
str(df)
```

```{r}

summary(df)

```

També podem obtenir una taula resum amb les notes per tipus de centre i en funció del gènere

```{r}
dades <- df

# Seleccionar les assignatures rellevants i altres columnes
dades_seleccionades <- dades %>% select(TIPUS_CENTRE = NATURALESA, GENERE, PCAT, PCAST, PANG, PCIEN, PFRAN, PALE, PMAT)

# Calcular les mitjanes per tipus de centre i gènere per a cada assignatura
mitjanes_centre_genere <- dades_seleccionades %>%
  group_by(TIPUS_CENTRE, GENERE) %>%
  summarise(across(PCAT:PMAT, ~ mean(.x, na.rm = TRUE))) %>%
  pivot_longer(cols = PCAT:PMAT, names_to = "Assignatura", values_to = "Mitjana")

# Crear la taula
taula_resultats <- mitjanes_centre_genere %>%
  pivot_wider(names_from = "Assignatura", values_from = "Mitjana")

# Mostrar la taula
print(taula_resultats)

```


Tot i ser útil, farem una exploració més visual de les dades

# Tipus d'estudiants avaluats

El resultats de l'informe PISA son fruït de les proves
realitzades als diferents centres de 4 ESO de Catalunya.

Tenim aquesta distribució per tipus de centre

```{r}


# Carregar les llibreries necessàries

# Calcular la proporció d'estudiants en centres públics i privats
proporcions_centre <- dataset %>%
  group_by(NATURALESA) %>%
  summarise(Compte = n())

# Crear el gràfic de sectors
ggplot(proporcions_centre, aes(x = "", y = Compte, fill = NATURALESA)) +
  geom_bar(width = 1, stat = "identity") +
  coord_polar(theta = "y") +
  labs(title = "Proporció d'Estudiants en Centres Públics i Privats",
       x = "",
       y = "",
       fill = "Tipus de Centre") +
  theme_minimal()

```



#Evolució dels resultats de les proves


A continuació podem veure l'evolució dels resultats de les diferents
assignatures al llarg del temps:
```{r}


# Carregar les dades (adaptar aquest pas segons com tinguis les dades)
# Assumeixo que tens les dades en un fitxer CSV
dades<-df
# Calcular les mitjanes anuals per a cada assignatura
mitjanes_anuals <- dades %>%
  group_by(ANY) %>%
  summarise(PCAT = mean(PCAT, na.rm = TRUE),
            PCAST = mean(PCAST, na.rm = TRUE),
            PANG = mean(PANG, na.rm = TRUE),
            PCIEN = mean(PCIEN, na.rm = TRUE),
            PFRAN = mean(PFRAN, na.rm = TRUE),
            PALE = mean(PALE, na.rm = TRUE),
            PMAT = mean(PMAT, na.rm = TRUE))


mitjanes_long <- mitjanes_anuals %>%
  pivot_longer(cols = PCAT:PMAT, names_to = "assignatura", values_to = "puntuacio")

# Crear la gràfica de línies amb l'evolució per anys
ggplot(mitjanes_long, aes(x = ANY, y = puntuacio, color = assignatura)) +
  geom_line(size = 1) +
  geom_point(size = 2) +
  labs(title = "Evolució de les Mitjanes de les Notes per Assignatura",
       x = "Any",
       y = "Mitjana de les Notes") +
  scale_color_manual(name = "Assignatura", 
                     values = c("PCAT" = "red", "PCAST" = "blue", "PANG" = "green", "PCIEN" = "purple", "PFRAN" = "orange", "PALE" = "cyan", "PMAT" = "magenta")) +
  theme_minimal()

```

Tot i complicar una mica la visualització, afegirem la perspectiva de gènere


```{r}

# Carregar les dades (adaptar aquest pas segons com tinguis les dades)
# Assumeixo que tens les dades en un fitxer CSV


# Calcular les mitjanes anuals per a cada assignatura diferenciant per gènere
mitjanes_anuals <- dades %>%
  group_by(ANY, GENERE) %>%
  summarise(PCAT = mean(PCAT, na.rm = TRUE),
            PCAST = mean(PCAST, na.rm = TRUE),
            PANG = mean(PANG, na.rm = TRUE),
            PCIEN = mean(PCIEN, na.rm = TRUE),
            PFRAN = mean(PFRAN, na.rm = TRUE),
            PALE = mean(PALE, na.rm = TRUE),
            PMAT = mean(PMAT, na.rm = TRUE))

# Reorganitzar les dades al format llarg per ggplot2


mitjanes_long <- mitjanes_anuals %>%
  pivot_longer(cols = PCAT:PMAT, names_to = "assignatura", values_to = "puntuacio")

# Crear la gràfica de línies amb l'evolució per anys diferenciant per gènere
ggplot(mitjanes_long, aes(x = ANY, y = puntuacio, color = assignatura, linetype = GENERE)) +
  geom_line(size = 1) +
  geom_point(size = 2) +
  labs(title = "Evolució de les Mitjanes de les Notes per Assignatura i Gènere",
       x = "Any",
       y = "Mitjana de les Notes") +
  scale_color_manual(name = "Assignatura", 
                     values = c("PCAT" = "red", "PCAST" = "blue", "PANG" = "green", "PCIEN" = "purple", "PFRAN" = "orange", "PALE" = "cyan", "PMAT" = "magenta")) +
  theme_minimal()

```


Podem observar l'evolució de les puntuacions per cada assignatura al llarg dels 
diferenciant el comportament per gènere. La tendència en el resultat pels
dos gèneres és la mateix, que no la competència en cada una d'elles perquè, 
com ja es pot veurà amb més detall, hi una "blocs" d'assignatures que on les noies
treuen millor nota que els nois, i al revès.

Podem destacar:

- Mínima recuperació de MATEMÀTIQUES, tot i això amb resultats bastant dolents
- Creixement continuar del resultat en ALEMANY.
- Recuperació de la tendència de millora en el coneixement d'ANGLÈS
- Forta davallada en la tendència de coneixement de CASTELLÀ i CATALÀ
- Millors resultats en assignatures d'idiomes per les noies i a les de ciències
als nois


# Evolució de les qualificacions en funció del tipus de centre

```{r}

# Carregar les llibreries necessàries

# Carregar el dataset
dataset<-df

# Calcular les mitjanes de les notes per gènere
mitjanes_genere <- dataset %>%
  group_by(GENERE) %>%
  summarise(PCAT = mean(PCAT, na.rm = TRUE),
            PCAST = mean(PCAST, na.rm = TRUE),
            PANG = mean(PANG, na.rm = TRUE),
            PCIEN = mean(PCIEN, na.rm = TRUE),
            PMAT = mean(PMAT, na.rm = TRUE))

# Transformar les dades a format llarg
mitjanes_genere_long <- mitjanes_genere %>%
  pivot_longer(cols = c("PCAT", "PCAST", "PANG", "PCIEN", "PMAT"), 
               names_to = "Assignatura", values_to = "Mitjana")

# Crear el gràfic de barres comparatives
ggplot(mitjanes_genere_long, aes(x = Assignatura, y = Mitjana, fill = GENERE)) +
  geom_bar(stat = "identity", position = position_dodge()) +
  labs(title = "Comparació del Rendiment per Gènere en Diferents Àrees",
       x = "Assignatura",
       y = "Mitjana de les Notes",
       fill = "Gènere") +
  theme_minimal()


```

```{r}
# Carregar les llibreries necessàries


# Calcular les mitjanes anuals per a cada assignatura i tipus de centre
mitjanes_anuals <- dataset %>%
  group_by(ANY, NATURALESA) %>%
  summarise(PCAT = mean(PCAT, na.rm = TRUE),
            PCAST = mean(PCAST, na.rm = TRUE),
            PANG = mean(PANG, na.rm = TRUE),
            PCIEN = mean(PCIEN, na.rm = TRUE),
            PMAT = mean(PMAT, na.rm = TRUE))

# Crear la gràfica de línies
ggplot(mitjanes_anuals) +
  geom_line(aes(x = ANY, y = PCAT, color = "PCAT", linetype = NATURALESA), size = 1) +
  geom_point(aes(x = ANY, y = PCAT, color = "PCAT", shape = NATURALESA), size = 2) +
  geom_line(aes(x = ANY, y = PCAST, color = "PCAST", linetype = NATURALESA), size = 1) +
  geom_point(aes(x = ANY, y = PCAST, color = "PCAST", shape = NATURALESA), size = 2) +
  geom_line(aes(x = ANY, y = PANG, color = "PANG", linetype = NATURALESA), size = 1) +
  geom_point(aes(x = ANY, y = PANG, color = "PANG", shape = NATURALESA), size = 2) +
  geom_line(aes(x = ANY, y = PCIEN, color = "PCIEN", linetype = NATURALESA), size = 1) +
  geom_point(aes(x = ANY, y = PCIEN, color = "PCIEN", shape = NATURALESA), size = 2) +
  geom_line(aes(x = ANY, y = PMAT, color = "PMAT", linetype = NATURALESA), size = 1) +
  geom_point(aes(x = ANY, y = PMAT, color = "PMAT", shape = NATURALESA), size = 2) +
  labs(title = "Evolució de les Mitjanes de les Notes per Tipus de Centre",
       x = "Any",
       y = "Mitjana de les Notes",
       color = "Assignatura",
       linetype = "Tipus de Centre",
       shape = "Tipus de Centre") +
  scale_color_manual(values = c("PCAT" = "red", "PCAST" = "blue", "PANG" = "green", "PCIEN" = "purple", "PMAT" = "orange")) +
  scale_linetype_manual(values = c("Privada" = "solid", "Pública" = "dashed")) +
  scale_shape_manual(values = c("Privada" = 16, "Pública" = 17)) +
  theme_minimal()

```

Podem veure que l'evolució és semblant en les notes tant en els centres privats com en els centres públics, tot i que els resultats son millors en els centres privats.

## Situació de les ciencies

```{r}



# Seleccionar només les columnes rellevants
dades_seleccionades <- df %>% select(GENERE, PMAT, PCIEN)

dades_long <- dades_seleccionades %>%
  pivot_longer(cols = PMAT:PCIEN, names_to = "assignatura", values_to = "puntuacio")

# Crear el boxplot agrupat per assignatura
ggplot(dades_long, aes(x = assignatura, y = puntuacio, fill = GENERE)) +
  geom_boxplot() +
  labs(title = "Boxplot Agrupat per PMAT i PCIEN per Gènere",
       x = "Assignatura",
       y = "Puntuació") +
  theme_minimal()


```

#Interpretació de la visualització:
- Observem una concentració més gran dels resultats en les notes de CIÈNCIES, no observat en el cas de MATEMÀTIQUES. 
- Aquesta tendència s'observa en els dos gèneres
- Millor resultat en el cas dels nois que de les noies

La concentració de les notes ens indica una assoliment més homogeni de coneixements en CIÈNCIES que en MATEMÀTIQUES


##Situació dels idiomes

A continuació podem veure una visualització de la concentració dels resultats 
dels diferents idiomes.
```{r}


# Seleccionar només les columnes rellevants
dades_idiomes <- dades %>% select(GENERE, PFRAN, PANG, PALE)

# Reorganitzar les dades per fer-les llargues (long format)

dades_long <- dades_idiomes %>%
  pivot_longer(cols = PFRAN:PALE, names_to = "assignatura", values_to = "puntuacio")

# Crear el boxplot agrupat per assignatura amb llegenda personalitzada
ggplot(dades_long, aes(x = assignatura, y = puntuacio, fill = GENERE)) +
  geom_boxplot() +
  scale_x_discrete(labels = c("PALE" = "Alemany", "PANG" = "Anglès", "PFRAN" = "Francès")) +
  labs(title = "Boxplot Agrupat per Assignatures d'Idiomes i Gènere",
       x = "Assignatura",
       y = "Puntuació") +
  theme_minimal()

```


Per l'exploració visual inicial:
1. Trobem una concentració de notes més importants a Alemany.
2. Trobem també que, en general, es treuen millors notes a Alemany
3. A Francès trobem una disparitat més gran de notes
4. S'obtenen millors notes en general a Anglès que d'altres assignatures


##Relació entre assignatures

En aquest apartat volem conèixer si existeix alguna relació entre els
resultats obtinguts en una matèria influeixen en un altre.

Per fer-ho, faren una matriu de correlació.



```{r}

# Convertir la variable NATURALESA a numèrica
dataset <- dataset %>%
  mutate(NATURALESA_NUM = ifelse(NATURALESA == "Privada", 1, 0))

# Seleccionar les columnes de les assignatures i la nova columna numèrica de NATURALESA
dades_correlacio <- dataset[, c("PCAT", "PCAST", "PANG", "PCIEN", "PMAT", "NATURALESA_NUM")]

# Calcular la matriu de correlació
correlacions <- cor(dades_correlacio, use = "complete.obs")

# Mostrar la matriu de correlació
print(correlacions)

# Visualitzar la matriu de correlació
corrplot(correlacions, method = "color", type = "upper", tl.col = "black", tl.srt = 45)

```


Podem observar que:

1. **PCAT**:
   - Correlació forta amb **PCAST** (0.674).
   - Correlació moderada amb **PANG** (0.608).
   - Correlació moderada amb **PCIEN** (0.568).
   - Correlació moderada amb **PMAT** (0.536).

2. **PCAST**:
   - Correlació forta amb **PCAT** (0.674).
   - Correlació forta amb **PANG** (0.621).
   - Correlació moderada amb **PCIEN** (0.557).
   - Correlació moderada amb **PMAT** (0.551).

3. **PANG**:
   - Correlació moderada amb **PCAT** (0.608).
   - Correlació forta amb **PCAST** (0.621).
   - Correlació forta amb **PCIEN** (0.628).
   - Correlació moderada amb **PMAT** (0.599).

4. **PCIEN**:
   - Correlació moderada amb **PCAT** (0.568).
   - Correlació moderada amb **PCAST** (0.557).
   - Correlació forta amb **PANG** (0.628).
   - Correlació forta amb **PMAT** (0.641).

5. **PMAT**:
   - Correlació moderada amb **PCAT** (0.536).
   - Correlació moderada amb **PCAST** (0.551).
   - Correlació moderada amb **PANG** (0.599).
   - Correlació forta amb **PCIEN** (0.641).

Podem observar que hi ha correlacions fortes i moderades entre les diferents assignatures. Aquestes correlacions suggereixen que les notes en una assignatura poden influir en les notes d'altres assignatures. Per exemple, les notes en ciències (**PCIEN**) tenen una correlació forta amb les notes en matemàtiques (**PMAT**), el que indica que els alumnes que obtenen bones notes en ciències també tendeixen a obtenir bones notes en matemàtiques.
Les correlacions dèbils entre les notes de les assignatures i el tipus de centre suggereixen que el tipus de centre (Privada o Pública) té una influència menor en les notes dels alumnes en les assignatures analitzades.

Tot i això, les notes mitjanes de les assignatures en el centres privats son més grans.

# Distribució de les qualificacions 

```{r}

# Carregar les llibreries necessàries

dataset<-df


# Transformar el dataset a format llarg per utilitzar amb ggplot2
dades_llarg <- dataset %>%
  pivot_longer(cols = c("PCAT", "PCAST", "PANG", "PCIEN", "PMAT"), 
               names_to = "Assignatura", values_to = "Notes")

# Crear el gràfic de boxplot
ggplot(dades_llarg, aes(x = Assignatura, y = Notes, fill = Assignatura)) +
  geom_boxplot() +
  labs(title = "Distribució de les Notes per Assignatura",
       x = "Assignatura",
       y = "Notes") +
  theme_minimal() +
  theme(legend.position = "none")


```


#Distribució de les notes

En aquest apartat volem examinar la distriució de les notes per les diferents
assignatures. 

```{r}
# Carregar las librerías necesarias


# Carregar el dataset

# Transformar el dataset a formato largo para usar con ggplot2
dades_llarg <- dataset %>%
  pivot_longer(cols = c("PCAT", "PCAST", "PANG", "PCIEN", "PMAT"), 
               names_to = "Asignatura", values_to = "Puntajes")

# Crear el gráfico de histogramas
ggplot(dades_llarg, aes(x = Puntajes, fill = Asignatura)) +
  geom_histogram(binwidth = 1, position = "dodge", color = "green") +
  facet_wrap(~ Asignatura, scales = "free_x") +
  labs(title = "Distribución de los Puntajes por Asignatura",
       x = "Puntajes",
       y = "Frecuencia") +
  scale_fill_manual(values = c("PCAT" = "red", "PCAST" = "blue", "PANG" = "green", "PCIEN" = "purple", "PMAT" = "orange")) +
  theme_minimal() +
  theme(legend.position = "none")

```
Com a comentaris:

- Mateix tipus de distribució i concentració en PCAT i PCAST, a on és més fàcil
arribar al notable




```{r}

# Carregar les llibreries necessàries


# Carregar el dataset
# Calcular les mitjanes per a cada assignatura
mitjanes <- colMeans(dataset[, c("PCAT", "PCAST", "PANG", "PCIEN", "PMAT")], na.rm = TRUE)

# Preparar les dades per al gràfic de radar
dades_radar <- data.frame(
  row.names = c("Mitjana"),
  PCAT = mitjanes["PCAT"],
  PCAST = mitjanes["PCAST"],
  PANG = mitjanes["PANG"],
  PCIEN = mitjanes["PCIEN"],
  PMAT = mitjanes["PMAT"]
)

# Afegir una fila amb els valors màxims per a cada assignatura (per escalar el gràfic)
dades_radar <- rbind(rep(max(dades_radar), ncol(dades_radar)), rep(0, ncol(dades_radar)), dades_radar)

# Crear el gràfic de radar
radarchart(dades_radar,
           pcol = rgb(0.2, 0.5, 0.5, 0.9),  # Color de la línia
           pfcol = rgb(0.2, 0.5, 0.5, 0.5),  # Color de farcit
           plwd = 2,  # Amplada de la línia
           cglcol = "grey",  # Color de les línies de la graella
           cglty = 1,  # Tipus de línia de la graella
           axislabcol = "grey",  # Color de les etiquetes dels eixos
           caxislabels = seq(0, max(dades_radar), by = 10),  # Etiquetes dels eixos
           title = "Gràfic de Radar del Rendiment en Assignatures"
)

```
#Comparación del Rendimiento por Género en Diferentes Áreas

Podem veure amb la següent gràfica el rendiment per gènere 
en les diferents assignatures


```{r}



# Carregar el dataset

# Calcular las medias de las notas por género
medias_genero <- dataset %>%
  group_by(GENERE) %>%
  summarise(PMAT = mean(PMAT, na.rm = TRUE),
            PANG = mean(PANG, na.rm = TRUE),
            PCIEN = mean(PCIEN, na.rm = TRUE))

# Transformar los datos a formato largo
medias_genero_long <- medias_genero %>%
  pivot_longer(cols = c("PMAT", "PANG", "PCIEN"), 
               names_to = "Asignatura", values_to = "Media")

# Crear el gráfico de barras comparativas
ggplot(medias_genero_long, aes(x = Asignatura, y = Media, fill = GENERE)) +
  geom_bar(stat = "identity", position = position_dodge()) +
  labs(title = "Comparación del Rendimiento por Género en Diferentes Áreas",
       x = "Asignatura",
       y = "Media de las Notas",
       fill = "Género") +
  theme_minimal()


```

```{r}


# Calcular les mitjanes anuals per a cada assignatura, excepte PCIEN
mitjanes_anuals <- dades %>%
  group_by(ANY) %>%
  summarise(PCAT = mean(PCAT, na.rm = TRUE),
            PCAST = mean(PCAST, na.rm = TRUE),
            PANG = mean(PANG, na.rm = TRUE),
            PFRAN = mean(PFRAN, na.rm = TRUE),
            PALE = mean(PALE, na.rm = TRUE),
            PMAT = mean(PMAT, na.rm = TRUE))

# Reorganitzar les dades al format llarg per ggplot2
mitjanes_long <- gather(mitjanes_anuals, assignatura, puntuacio, PCAT:PMAT)

# Crear el heatmap
ggplot(mitjanes_long, aes(x = ANY, y = assignatura, fill = puntuacio)) +
  geom_tile() +
    scale_fill_gradient(low = "lightgreen", high = "darkgreen") +

  labs(title = "Heatmap de les Notes per Assignatura al llarg dels Anys",
       x = "Any",
       y = "Assignatura",
       fill = "Mitjana de les Notes") +
  theme_minimal()

```





Aquest mapa de calor ens indica clarament l'evolució que han tingut
les diferents puntuacions al llarg del temps. Podem veure
la davallada important que va haver-hi en matemàtiques l'any 2016.



```{r}
# Carregar las librerías necesarias

# Carregar el dataset

# Calcular las medias de las notas por tipo de centro
medias_centro <- dataset %>%
  group_by(NATURALESA) %>%
  summarise(PCAT = mean(PCAT, na.rm = TRUE),
            PCAST = mean(PCAST, na.rm = TRUE),
            PANG = mean(PANG, na.rm = TRUE),
            PCIEN = mean(PCIEN, na.rm = TRUE),
            PMAT = mean(PMAT, na.rm = TRUE))

# Transformar los datos a formato largo
medias_centro_long <- medias_centro %>%
  pivot_longer(cols = c("PCAT", "PCAST", "PANG", "PCIEN", "PMAT"), 
               names_to = "Asignatura", values_to = "Media")

# Crear el gráfico de barras comparativas
ggplot(medias_centro_long, aes(x = Asignatura, y = Media, fill = NATURALESA)) +
  geom_bar(stat = "identity", position = position_dodge()) +
  labs(title = "Comparación del Rendimiento por Tipo de Centro en Diferentes Áreas",
       x = "Asignatura",
       y = "Media de las Notas",
       fill = "Tipo de Centro") +
  theme_minimal()




```




```{r}

# Carregar el dataset

# Calcular las medias de las notas por tipo de centro
medias_centro <- dataset %>%
  group_by(NATURALESA) %>%
  summarise(PCAT = mean(PCAT, na.rm = TRUE),
            PCAST = mean(PCAST, na.rm = TRUE),
            PANG = mean(PANG, na.rm = TRUE),
            PCIEN = mean(PCIEN, na.rm = TRUE),
            PMAT = mean(PMAT, na.rm = TRUE))

# Calcular la diferencia de puntuación promedio entre centros públicos y privados
diferencias_promedio <- medias_centro %>%
  summarise(PCAT = diff(PCAT),
            PCAST = diff(PCAST),
            PANG = diff(PANG),
            PCIEN = diff(PCIEN),
            PMAT = diff(PMAT))

# Transformar los datos a formato largo para visualizarlos
diferencias_promedio_long <- diferencias_promedio %>%
  pivot_longer(cols = everything(), names_to = "Asignatura", values_to = "Diferencia")

# Crear el gráfico de KPI
ggplot(diferencias_promedio_long, aes(x = Asignatura, y = Diferencia, fill = Asignatura)) +
  geom_bar(stat = "identity") +
  labs(title = "Diferencia de Puntuación Promedio entre Centros Públicos y Privados",
       x = "Asignatura",
       y = "Diferencia de Puntuación Promedio") +
  theme_minimal() +
  theme(legend.position = "none")


```


#Avaluació de cada compoent de les notes

Cada nota està formada per diferents components. Podrem trobar una explicació 
en el resultat global de l'assignatura i avaluem cada compoenent per separat.



```{r}

# Carregar les llibreries necessàries

# Carregar el d
# Calcular les mitjanes anuals per a cada component de PCAT
mitjanes_anuals_PCAT <- dataset %>%
  group_by(ANY) %>%
  summarise(PCAT_CL = mean(PCAT_CL, na.rm = TRUE),
            PCAT_EE = mean(PCAT_EE, na.rm = TRUE))

# Crear el gràfic de línies per a les components de PCAT
ggplot(mitjanes_anuals_PCAT, aes(x = ANY)) +
  geom_line(aes(y = PCAT_CL, color = "PCAT_CL")) +
  geom_line(aes(y = PCAT_EE, color = "PCAT_EE")) +
  labs(title = "Evolució de les Components de PCAT al llarg dels Anys",
       x = "Any",
       y = "Mitjana de les Notes",
       color = "Component") +
  theme_minimal()

# Calcular les mitjanes anuals per a cada component de PCAST
mitjanes_anuals_PCAST <- dataset %>%
  group_by(ANY) %>%
  summarise(PCAST_CL = mean(PCAST_CL, na.rm = TRUE),
            PCAST_EE = mean(PCAST_EE, na.rm = TRUE))

# Crear el gràfic de línies per a les components de PCAST
ggplot(mitjanes_anuals_PCAST, aes(x = ANY)) +
  geom_line(aes(y = PCAST_CL, color = "PCAST_CL")) +
  geom_line(aes(y = PCAST_EE, color = "PCAST_EE")) +
  labs(title = "Evolució de les Components de PCAST al llarg dels Anys",
       x = "Any",
       y = "Mitjana de les Notes",
       color = "Component") +
  theme_minimal()

# Calcular les mitjanes anuals per a cada component de PANG
mitjanes_anuals_PANG <- dataset %>%
  group_by(ANY) %>%
  summarise(PANG_CL = mean(PANG_CL, na.rm = TRUE),
            PANG_EE = mean(PANG_EE, na.rm = TRUE),
            PANG_CO = mean(PANG_CO, na.rm = TRUE))

# Crear el gràfic de línies per a les components de PANG
ggplot(mitjanes_anuals_PANG, aes(x = ANY)) +
  geom_line(aes(y = PANG_CL, color = "PANG_CL")) +
  geom_line(aes(y = PANG_EE, color = "PANG_EE")) +
  geom_line(aes(y = PANG_CO, color = "PANG_CO")) +
  labs(title = "Evolució de les Components de PANG al llarg dels Anys",
       x = "Any",
       y = "Mitjana de les Notes",
       color = "Component") +
  theme_minimal()

# Calcular les mitjanes anuals per a cada component de PMAT
mitjanes_anuals_PMAT <- dataset %>%
  group_by(ANY) %>%
  summarise(PMAT = mean(PMAT, na.rm = TRUE),
            PMAT_EFM = mean(PMAT_EFM, na.rm = TRUE),
            PMAT_CR = mean(PMAT_CR, na.rm = TRUE),
            PMAT_EST = mean(PMAT_EST, na.rm = TRUE),
            PMAT_NC = mean(PMAT_NC, na.rm = TRUE))

# Crear el gràfic de línies per a les components de PMAT
ggplot(mitjanes_anuals_PMAT, aes(x = ANY)) +
  geom_line(aes(y = PMAT, color = "PMAT")) +
  geom_line(aes(y = PMAT_EFM, color = "PMAT_EFM")) +
  geom_line(aes(y = PMAT_CR, color = "PMAT_CR")) +
  geom_line(aes(y = PMAT_EST, color = "PMAT_EST")) +
  geom_line(aes(y = PMAT_NC, color = "PMAT_NC")) +
  labs(title = "Evolució de les Components de PMAT al llarg dels Anys",
       x = "Any",
       y = "Mitjana de les Notes",
       color = "Component") +
  theme_minimal()

```


Per exemple, es pot veure que en el cas d'ANGLÈS, la component que te pitjor comportament 
és PANG_EE (expressió escrita) i, per tant, s'hauria de posar més recursos 
en treballar aquesta component

## Conclusió

1. Millor rendiment en centres privats que en públics
2. Mateixa tendència en evolució dels resultats tant en públics com en privats
3. Continua havent un millot rendiment en general en assignatures de "lletres" per 
a les noies, i de "ciències" per als nois


```{r}
dades <- df

# Seleccionar les assignatures rellevants i altres columnes
dades_seleccionades <- dades %>% select(TIPUS_CENTRE = NATURALESA, GENERE, PCAT, PCAST, PANG, PCIEN, PFRAN, PALE, PMAT)

# Calcular les mitjanes per tipus de centre i gènere per a cada assignatura
mitjanes_centre_genere <- dades_seleccionades %>%
  group_by(TIPUS_CENTRE, GENERE) %>%
  summarise(across(PCAT:PMAT, ~ mean(.x, na.rm = TRUE))) %>%
  pivot_longer(cols = PCAT:PMAT, names_to = "Assignatura", values_to = "Mitjana")

# Crear la taula
taula_resultats <- mitjanes_centre_genere %>%
  pivot_wider(names_from = "Assignatura", values_from = "Mitjana")

# Mostrar la taula
print(taula_resultats)

```

